【裁判字號】    98,上易,230
【裁判日期】    980730
【裁判案由】    侵占
【裁判全文】
臺灣高等法院臺南分院刑事判決         98年度上易字第230號
上  訴  人
即  被  告  丙○○
選任辯護人  陳魁元律師
上列上訴人因侵占案件，不服臺灣臺南地方法院97年度易字第14
24號中華民國98年2月9日第一審判決（起訴案號：臺灣臺南地方
法院檢察署96年度偵字第11520號，併辦案號：臺灣嘉義地方法
院檢察署97年度偵字第1893號、臺灣臺南地方法院檢察署97年度
偵字第9954號），提起上訴，本院判決如下：
    主  文
上訴駁回。
    事  實
一、丙○○前因贓物罪，經法院判處有期徒刑3月，於民國93年7
    月1日執行完畢，猶不知悔改。緣丙○○為「世淳企業社」
    負責人，丙○○因承攬光盛營造股份有限公司（下稱光盛公
    司）得標之「西濱快公司WH75-3標將軍溪景觀橋新建工程－
    雙層圍堰工程」，而向光盛公司借款及預收工程款，光盛公
    司為確保債權及工程進行，乃要求丙○○提供擔保。詎丙○
    ○竟基於侵占之概括犯意：(一)明知其自92年起陸續向富貿企
    業股份有限公司（下稱富貿公司）承租之如附表一所示鋼板
    樁，及將向茄福有限公司（下稱茄福公司）承租（時間、物
    品詳如證據(五)所示）之如附表二所示物品，均僅有使用、收
    益權，仍於94年1月13日，易持有為所有之意思，與光盛公
    司簽訂「西濱快公司WH75-3標將軍溪景觀橋新建工程－雙層
    圍堰工程」連工帶料合約書時，並約定世淳企業社所有進場
    之材料及機具均先讓渡予光盛公司。之後，丙○○即陸續將
    向富貿公司、茄福公司承租而得之如附表一所示鋼板樁、如
    附表二所示物品（不含下述H型鋼）運至臺南縣將軍鄉「西
    濱快公司WH75-3標將軍溪景觀橋新建工程」工地而讓渡予光
    盛公司。(二)於95年6月28日，因丙○○欲取回部分前已讓渡
    予光盛公司之鋼板樁，乃與光盛公司另訂讓渡書，將所持有
    之附表二所示Ｈ型鋼350Ⅹ350（共重270公噸）及400Ⅹ400
    （共重356公噸），易為己有，而讓渡予光盛公司供作擔保
    。嗣於96年5月11日，光盛公司因指示司機林淵雄及陳銘豐
    分別駕駛車號JF-G0、X2-586號營業大貨車，將上開H型鋼運
    離前揭工地，始為茄福公司人員發覺，報警循線查獲，而得
    知上情。
二、案經茄福公司訴由臺南縣警察局麻豆分局報請臺灣臺南地方
    法院檢察署檢察官偵查起訴暨移送併辦。
    理  由
壹、證據能力方面：
    按被告以外之人於審判外之陳述，雖不符合刑事訴訟法規定
    傳聞證據得為證據之例外規定，而經當事人於審判程序同意
    作為證據，法院審酌該言詞陳述或書面陳述作成時之情況，
    認為適當者，亦得為證據。當事人、代理人或辯護人於法院
    調查證據時，知有刑事訴訟法第159條第1項不得為證據之情
    形，而未於言詞辯論終結前聲明異議者，視為有前項之同意
    ，刑事訴訟法第159條之5定有明文。本案公訴人所引具傳聞
    性質之供述證據，業經辯護人於本院準備程序時同意引為證
    據（見本院卷第30頁），且被告於原審審理時表示沒意見（
    原審卷第19頁），迄於本院言詞辯論終結前均未聲明異議，
    本院審酌以下採為判決基礎之證據於取得過程並無瑕疵，與
    本案待證事實間復具有相當之關聯性，自得採為證據。
貳、實體方面：
一、上開犯罪事實有下列證據可資證明：
  (一)被告於原審之自白。
  (二)告訴代理人甲○○（茄福公司總經理）、乙○○（茄福公司
    業務經理）之指訴。
  (三)告訴人富貿公司之指訴。
  (四)證人柯俊吉（光盛公司副總經理）、吳繼騰（光盛公司將軍
    工務所規劃總工程師）之證述。
  (五)被告丙○○與茄福公司於94年6月3日、94年8月8日、94年9
    月6日、94年10月6日、95年1月23日、95年3月21及95年5月
    23日簽立之租賃契約書各1份。
  (六)富貿公司提供之承租明細、總帳及出貨單各1份。
  (七)世淳企業社與光盛公司於94年1月13日簽訂之「西濱快公司W
    H75-3標將軍溪景觀橋新建工程－雙層圍堰工程」連工帶料
    合約書、廠商計價說明書1份。
  (八)被告與光盛公司於95年6月28日簽訂之讓渡書1份。
二、按行為後法律有變更者，適用行為時之法律。但行為後之法
    律有利於行為人者，適用最有利於行為人之法律。此為刑法
    第2條第1項揭示之法律變更從舊從輕原則，規範目的在於避
    免惡化行為人法律地位，致其受行為時無法預見之刑罰處罰
    ，故該條文「法律」之解釋限於「刑罰法律」（釋字第103
    號解釋、最高法院51年台非字第76號判例參照），循此意旨
    ，則該條文之「變更」當限於「影響整體刑罰權規範內容利
    或不利」之變更，始合其規範目的。查刑法已於94年1月7日
    修正，於同年2月2日公布，並自95年7月1日施行，本件被告
    上揭業務侵占犯行，為新法施行前之行為，其應適用之新、
    舊法比較如下：
  (一)刑法第33條第5款關於「罰金：1元以上」之規定，修正公布
    為「罰金：新臺幣1千元以上，以百元計算之」，刑法法定
    本刑中列有罰金刑者，其法定最低度罰金刑因之提高，涉及
    科刑規範變更，自有新舊法比較必要（最高法院95年第8次
    刑事庭會議決議參照），比較結果，以舊法有利於行為人。
  (二)被告行為後，因新法業已刪除刑法第56條連續犯之規定，此
    刪除雖非犯罪構成要件之變更，但顯已影響行為人刑罰之法
    律效果，自屬法律有變更，比較新、舊法結果，依舊法採連
    續犯之規定，依新法則為數罪併罰，是應以適用舊法論以連
    續犯較有利於被告。
  (三)再刑法「罰金刑加減」之規定，將舊法「僅加減其最高度」
    之規定（刑法第68條），改為「最高度及最低度同加減之」
    （刑法第67條），罰金法定刑之加減範圍變更，因屬刑罰權
    科刑規範之變更，於處斷時自有新舊法比較輕重必要，經比
    較結果，於有加重事由時，如本案之連續犯事由，舊法最低
    度刑未同加，對被告較為有利。
  (四)修正後刑法第47條規定「受徒刑之執行完畢，或一部之執行
    而赦免後，5年以內故意再犯有期徒刑以上之罪者，為累犯
    ，加重本刑至2分之1。」而被告行為時，刑法第47條第1項
    規定「受徒刑之執行完畢，或一部之執行而赦免後，5年以
    內再犯有期徒刑以上之罪者，為累犯，加重本刑至2分之1。
    」是新法累犯之規定以故意再犯者為限，並不包括過失犯。
    被告於5年內再犯本件有期徒刑以上之罪，無論依修正前或
    修正後之規定均構成累犯，即無有利或不利之情形，無庸為
    新舊法之比較（最高法院97年第2次刑事庭決議參照）。
  (五)綜合上述各刑罰權變更之條文修正前、後之比較，揆諸前揭
    最高法院決議及修正後刑法第2條第1項規定之「從舊、從輕
    」原則，就被告上開犯行應比較新舊法部分，95年7月1日修
    正後之刑法規定未較修正前規定有利於被告，故應依修正前
    規定論處。
三、論罪科刑：
  (一)核被告所為，係犯刑法第335條第1項侵占罪。被告自94年1
    月3日起至95年6月28日止，先後多次侵占犯行，因時間緊接
    ，方法相同，分別觸犯構成要件相同之罪名，顯係基於概括
    犯意反覆而為，應依連續犯規定論以一罪，並依法加重其刑
    。又被告前因贓物罪，經法院判處有期徒刑3月，於93年7月
    1日執行完畢，有卷附被告全國前案紀錄表可按，其受有期
    徒刑之執行完畢，5年內故意再犯有期徒刑以上之罪，依修
    正後刑法第47條第1項，論以累犯，並遞加重其刑。另被告
    犯罪在96年4月24日以前，且無中華民國96年罪犯減刑條例
    所定不得減刑之事由，應依同條例第2條第1項第3款規定減
    其刑2分之1。
  (二)公訴人雖僅就被告侵占光盛公司H型鋼350Ⅹ350（共重270公
    噸）及400Ⅹ400（共重356公噸）犯行提起公訴，而不及被
    告侵占如附表一鋼板樁、附表二所示物品（不含前開H型鋼
    ），然檢察官就犯罪事實一部起訴者，效力及於全部，本件
    未經起訴部分與起訴部分有連續犯之裁判上一罪關係，已如
    前述，本院自應就屬裁判上一罪之他部一併加以審判。
  (三)原審以被告罪證明確，因予適用刑法第2條第1項、修正前第
    56條、第335條第1項、修正後第47條第1項，中華民國96年
    罪犯減刑條例第2條第1項第3款、第7條之規定，並審酌被告
    侵占告訴人之鋼板樁等物，數量甚多，造成告訴人富貿公司
    損失高達約新臺幣1,416萬元，茄福公司損失約1,585萬餘元
    ，金額龐大，被告迄又未能賠償，惟被告犯後尚知坦認犯行
    ，態度良好，且已取得告訴人茄福公司之諒宥，有原諒書乙
    紙在卷為憑等一切情狀，量處有期徒刑2年，並減為有期徒
    刑1年。本院經核原判決認事用法俱無不合，量刑亦稱妥適
    ，被告上訴意旨以其侵占之物品係為光盛公司運走，其惡性
    非大，指摘原判決量刑過重，並無可取，為無理由，應予駁
    回。
四、本件被告丙○○經合法傳喚無正當理由不到庭，爰不待陳述
    逕行判決。
據上論結，應依刑事訴訟法第368條、第371條，判決如主文。
本案經檢察官邱克斌到庭執行職務。
中    華    民    國    98    年    7     月    30    日
                  刑事第二庭  審判長法  官  葉居正
                                    法  官  吳勇輝
                                    法  官  洪碧雀
以上正本證明與原本無異。
不得上訴。
                                    書記官  王薇潔
中    華    民    國    98    年    7     月    31    日
附錄本案論罪科刑法條全文
中華民國刑法第335條：
意圖為自己或第三人不法之所有，而侵占自己持有他人之物者，
處5年以下有期徒刑、拘役或科或併科1千元以下罰金。
前項之未遂犯罰之。
附表一
┌─────────┬─────┐
│出租品名稱        │ 數量     │
├─────────┼─────┤
│鋼板椿6mIII平樁    │ 386片    │
├─────────┼─────┤
│鋼板椿7mIII平樁    │ 439片    │
├─────────┼─────┤
│鋼板椿8mIII平樁    │ 40片     │
├─────────┼─────┤
│鋼板椿9mIII平樁    │ 92片     │
├─────────┼─────┤
│鋼板椿13mIII平樁   │ 179片    │
├─────────┼─────┤
│鋼板椿16mIII平樁   │ 119片    │
├─────────┼─────┤
│鋼板椿19mⅣ平樁   │ 90片     │
├─────────┼─────┤
│鋼板椿7mIII角樁    │ 11片     │
├─────────┼─────┤
│鋼板椿9mIII角樁    │ 6片      │
├─────────┼─────┤
│鋼板椿13mIII角樁   │ 4片      │
└─────────┴─────┘
附表二
┌─────────┬─────┐
│出租品名稱        │ 數量     │
├─────────┼─────┤
│鐵板8*20尺(7分)   │ 4片      │
├─────────┼─────┤
│鐵板8*20尺(6分)   │ 2片      │
├─────────┼─────┤
│鐵板8*20尺(10分)  │ 2片      │
├─────────┼─────┤
│鐵板7.5*18尺(10分)│ 3片      │
├─────────┼─────┤
│鐵板6.5*20尺(7分) │ 2片      │
├─────────┼─────┤
│鐵板6.5*18尺(7分) │ 83片     │
├─────────┼─────┤
│鐵板6.5*18尺(6分) │ 1片      │
├─────────┼─────┤
│鐵板6*18尺(7分)   │ 3片      │
├─────────┼─────┤
│鐵板5.5*18尺 (7分)│ 2片      │
├─────────┼─────┤
│鐵板5*20尺(7分)   │ 17片     │
├─────────┼─────┤
│鐵板5*20尺(6分)   │ 2片      │
├─────────┼─────┤
│鐵板5*20尺 (10分) │ 5片      │
├─────────┼─────┤
│鐵板4*20尺(7分)   │ 1片      │
├─────────┼─────┤
│中間樁400         │ 417.9米  │
├─────────┼─────┤
│中間樁350         │ 1072米   │
├─────────┼─────┤
│中間樁300         │ 388.2米  │
├─────────┼─────┤
│斜撐400           │ 54支     │
├─────────┼─────┤
│斜撐350           │ 12支     │
├─────────┼─────┤
│斜撐300           │ 6支      │
├─────────┼─────┤
│庫台帽400         │ 5個      │
├─────────┼─────┤
│封面板400         │ 25片     │
├─────────┼─────┤
│封面板350         │ 73片     │
├─────────┼─────┤
│保護架300         │ 52支     │
├─────────┼─────┤
│油壓250T          │ 9粒      │
├─────────┼─────┤
│小U300            │ 47支     │
├─────────┼─────┤
│大U300            │ 65支     │
├─────────┼─────┤
│大三角架          │ 30支     │
├─────────┼─────┤
│Ｈ型鋼400         │ 472米    │
├─────────┼─────┤
│Ｈ型鋼350         │1318.65米 │
├─────────┼─────┤
│Ｈ型鋼300         │256.75米  │
└─────────┴─────┘


司法院資訊處製作；財團法人民間司法改革基金會備份。
